【裁判字號】    99,訴,3005
【裁判日期】    991216
【裁判案由】    妨害性自主罪
【裁判全文】
臺灣臺中地方法院刑事判決              99年度訴字第3005號
公  訴  人  臺灣臺中地方法院檢察署檢察官
被      告  黃騰淦
選任辯護人  林志忠律師
            潘仲文律師
上列被告因妨害性自主罪案件，經檢察官提起公訴（99年度偵字
第9647號），本院判決如下：
    主    文
黃騰淦無罪。
    理    由
一、公訴意旨略以：被告黃騰淦原係臺中縣警察局東勢分局中坑
    派出所員警。其於民國97年底，因處理甲女(卷內代號00000
    000號，真實姓名年籍均詳如卷附真實姓名對照表所示)遭恐
    嚇及性騷擾之案件而認識甲女。被告黃騰淦於處理上開案件
    時，知悉甲女患有躁鬱症、紅斑性狼瘡等疾病，且甲女於躁
    鬱症發作時，有自殺之傾向，故不僅教導甲女自我防衛之方
    法及法律常識，並時常或打電話或親自前往甲女住處（詳細
    地址見上開真實姓名對照表所示）關心甲女，並傾聽甲女吐
    露心聲。嗣被告黃騰淦於98年7月間，調往臺中縣警察局東
    勢分局擔任鑑識人員，然仍時常前住甲女住處與甲女聊天，
    甲女因而信賴被告黃騰淦而失去戒心。被告黃騰淦明知甲女
    患有上開疾病，且甲女與親朋、好友關係疏離，且甲女因被
    告黃騰淦時常前去關心其生活起居而對被告黃騰淦產生信賴
    感並進而依賴被告黃騰淦；被告黃騰淦竟趁甲女依賴其並失
    去戒心之際，自98年8月、9月間某日晚上起，迄98年12月底
    某日止，基於強制猥褻之接續犯意，多次分別在甲女住處1
    樓客廳內，不顧甲女之抗拒，自甲女後方環抱甲女，或以在
    衣服外面撫摸甲女胸部、或直接手伸入甲女之衣服及胸罩內
    撫摸甲女胸部、或將甲女胸罩後面之勾子鬆掉，以手伸入胸
    罩內撫摸甲女胸部之方式，對甲女強制猥褻多次。此外，被
    告黃騰淦亦於上開期間內之98年8月至10月間某日晚上10時
    許、同年12月間某日晚上，分別在甲女住處客廳及2樓其弟
    弟房間內，於對甲女以強行撫摸胸部方式為強制猥褻時，要
    求甲女為其口交，然甲女不從，被告黃騰淦即於撫摸甲女胸
    部後，自行脫下衣物並當場自慰，之後即強行射精在甲女之
    胸部上而強制猥褻2次得逞。此外，被告黃騰淦又於上開期
    間之98年10月底某日，在甲女住處2樓其弟弟之房間內，自
    行脫下上衣，要求甲女與之性交，然甲女不從，被告黃騰淦
    又要求甲女為其口交，然甲女亦不從，被告黃騰淦竟強行將
    手指伸入甲女內褲內撫摸甲女之陰部；經甲女從褲子外面捉
    住被告黃騰淦之手不讓被告黃騰淦繼續摸，被告黃騰淦始將
    手伸出來，然被告黃騰淦已強制猥褻得逞。此外，被告黃騰
    淦於98年10月底或11月間某日，又前去找尋甲女，在甲女住
    處之客廳內，自行脫光衣物，要求甲女為其口交，然甲女不
    從，被告黃騰淦即基於強制性交之犯意，強行押住甲女之肩
    膀，並強行將生殖器塞入甲女之嘴巴內抽動3、4次。經甲女
    向被告黃騰淦表示喉嚨痛，被告黃騰淦始將生殖器抽出而強
    制性交得逞。案經甲女訴由臺中縣警察局報請偵辦，因認被
    告黃騰淦涉有刑法第221條第1項強制性交罪嫌及同法第224
    條強制猥褻罪嫌等語。
二、按犯罪事實應依證據認定之，無證據不得認定其犯罪事實，
    不能證明被告犯罪者，應諭知無罪之判決，刑事訴訟法第15
    4條第2項、第301條第1項分別定有明文。又犯罪事實之認定
    ，應憑真實之證據，倘證據是否真實尚欠明確，自難以擬制
    推測之方法，為其判斷之基礎。且認定犯罪事實之證據係指
    足以認定被告確有犯罪行為之積極證據資料而言，該項證據
    自須適合於被告犯罪事實之認定，始得採為斷罪資料。故刑
    事訴訟上之證明資料，無論其為直接或間接證據，均須達於
    通常一般人均不致有所懷疑，而得確信其為真實之程度，始
    得據為有罪之認定，若關於被告是否犯罪之證明未能達此程
    度，而有合理懷疑之存在，致使無從形成有罪之確信，根據
    罪證有疑，利於被告之證據法則，即不得據為不利被告之認
    定（最高法院53年臺上字第656號、29年上字第3105號、76
    年度臺上字第4986號及32年上字第67號判例參照）。
三、公訴人認被告黃騰淦涉有上開罪嫌，無非係以被告黃騰淦之
    供述、證人即告訴人甲女之指述、電話錄音光碟、譯文，及
    證人甲女於行政院衛生署豐原醫院、協和醫院、行政院國軍
    退除役官兵輔導委員會臺中榮民總醫院、清海醫院等醫院就
    診之病歷資料等為其論據。然經訊之被告黃騰淦於警偵訊及
    本院審理中固坦承其因承辦案件而與證人甲女相識，並曾多
    次前往證人甲女之住處探視證人甲女等情不諱，惟仍堅決否
    認有何強制性交或猥褻之情事，辯稱：證人甲女為其之好友
    ，其甚關心證人甲女生活及身心狀況，因此才會至證人甲女
    之住處探視證人甲女，其確未對證人甲女為任何之強制性交
    或猥褻之行為等語。
四、本院認：
  (一)查被告黃騰淦係臺中縣警察局所屬之警員，前於96、97年間
    任職該局東勢分局中坑派出所時，因承辦證人甲女遭人恐嚇
    、性騷擾等案件，而與證人甲女相識，並進而成為好友一情
    ，業經被告黃騰淦於警偵訊中及本院審理中供述甚詳，核與
    證人甲女於偵訊中所述一致，應無疑義。是被告黃騰淦、證
    人甲女間係屬朋友關係，且雙方感情前甚融洽，洵可認定。
    又被告黃騰淦嗣因故得悉證人甲女患有紅斑性狼瘡之重大疾
    病，身心上除受該病症之折磨不堪外，更因併有其他身心症
    狀（為保護證人甲女之隱私，爰不併予逐一載明，詳參卷附
    證人甲女之相關病歷資料所載）之糾纏，而痛苦異常，此期
    間之辛苦，猶難為家人或外人所可以理解，或可以同理心相
    待，乃證人甲女僅得單獨與上開疾病、身心症狀相對抗，孤
    獨無援，而又內外交迫，使證人甲女甚感灰心，時有輕生之
    念等情狀後，即對證人甲女特別予以關心，甚就其所能，盡
    力協助證人甲女渡過此困厄之處境，為此，被告黃騰淦時常
    以電話聯絡，或親至證人甲女住處之方式，探視、關心證人
    甲女，其間，雖於98年7月間經調職至同分局擔任鑑識員，
    而較不便，然被告黃騰淦仍未改其之心意，持續關心證人甲
    女，雙方因此往來情誼，而互信有加，證人甲方甚視被告黃
    騰淦「是世上唯一真正關心我的人」（摘自證人甲女寫予檢
    察官之書信，該信件原本及證人甲女另寫予告訴代理人、社
    工之書信原本均附於偵卷所附證物袋內，影本另置於本院密
    卷中。上開書信及證人甲女另寫予本院之書信內容〈置於本
    院密卷所附證物袋內〉，或多涉及證人甲女個人之隱私，除
    因為本判決所不得不記載之部分外，餘為保護證人甲女之隱
    私，爰不併予逐一載明）等事實，亦有被告黃騰淦於警偵訊
    中及本院審理中之供述、證人甲女於偵訊中及證人甲女上開
    所寫之書信、雙方通話錄音譯文等在卷可資相互勾稽，並為
    公訴人所肯認，而於起訴書中特予載明，應可認定。
  (二)公訴人循證人甲女之指述，雖認被告黃騰淦有如前述之強制
    性交、猥褻之犯行。然按被害人之陳述如無瑕疵，且就其他
    方面調查又與事實相符，固足採為科刑之基礎，倘其陳述尚
    有瑕疵，則在未究明前，遽採為論罪科刑之根據，即難認為
    適法。所謂無瑕疵，係指被害人所為不利被告之陳述，與社
    會上之一般生活經驗或卷附其他客觀事證並無矛盾而言，至
    所謂就其他方面調查認與事實相符，非僅以所援用之旁證足
    以證明被害結果為已足，尤須綜合一切積極佐證，除認定被
    告確為加害人之外，在推理上無從另為其他合理原因之假設
    而言（最高法院95年度臺上字第4802號判決要旨可資參照）
    。而查：
  (1)本件證人甲女於警偵訊時，固一再指稱曾於前揭時地，遭被
    告黃騰淦施以強暴而予以強制性交及猥褻得逞等語，惟此業
    經被告黃騰淦於警偵訊及本院審理中堅決予以否認，且公訴
    人據證人甲女之指述，主張證人甲女之被害時間係於「98年
    8 、9月間某日晚上起，至98年12月底某日止」，有起訴書
    可查，而證人甲女則係於上開期間後之約3月餘即99年3月11
    日始向臺中縣警察局婦幼警察隊報案，嗣在於99年3月15日
    前往行政院衛生署豐原醫院受理疑似性侵害驗傷採證，除有
    該院上開受理疑似性侵害事件驗傷診斷書附卷可證外，並有
    證人甲女之警訊筆錄在卷可查。而證人甲女經行政院衛生署
    豐原醫院驗傷採證，就證人甲女之頭面部、頸肩部、胸腹部
    、背臀部、四肢部（其他部分與本案無關，爰不併予記載）
    均未發現明顯之外傷，有前揭受理疑似性侵害事件驗傷診斷
    書可查，相互參核，均無從證明被告黃騰淦有如證人甲女所
    述及之強暴行為。此外，就被告黃騰淦究有無對證人甲女施
    以強暴、脅迫、恐嚇、藥劑或其他違反證人甲女意願等手段
    而得與證人甲女發生性行為或對其予以猥褻一節，本院遍查
    全卷其餘證據資料，均未能查得任何之客觀書證或證物，可
    資以補強證人甲女上開之指證，是證人甲女上開指證內容，
    尚無從據引為被告黃騰淦不利之認定。
  (2)再者，被告黃騰淦、證人甲女係於96、97年間相識結好，於
    證人甲女提出本案告訴之前，彼此關係甚佳，有如前述，而
    對照被告黃騰淦、證人甲女並無特殊淵源或共同交集，僅係
    因證人甲女之報案而於偶然間相遇，本屬萍水一逢，然於其
    後不到年餘之光景，雙方關係卻可往來如此密切，被告黃騰
    淦更為證人甲女所視唯一關心其之人，而對照證人甲女前述
    身心症狀、及其於上開書信中，所言及之早年處境，及其間
    所流露出之對於親屬或人際間之疏離感、不安全感、不信任
    感，及防衛心態、孤獨處境等內外情狀，苟非被告黃騰淦曾
    經真摯之努力，證人甲女當不致會開啟心房，接納、信賴被
    告黃騰淦，而無他人可與之比擬。由此，足徵其二人間之信
    賴關係甚佳。
  (3)又據證人甲女於偵訊中指述、上開書信內容、卷附被告黃騰
    淦、證人甲女之通話錄音譯文（該通話內容因係利用公務用
    電話所打，由證人甲女於偵訊中主動提及後，由檢察官依職
    權先向臺中縣警察局東勢分局函調取得錄音光碟，再命檢察
    事務官逐句製成譯文，有證人甲女之偵訊筆錄、該局99年5
    月27日中縣東警偵字第0990006790號函暨檢送之錄音光碟、
    譯文可查，證人甲女以為係遭被告黃騰淦偷錄音，尚有誤會
    ）所示，證人甲女曾數度提及：我於99年2月1日差點死在山
    上等語，甚且於上開通話內容中，為此多次質問被告黃騰淦
    為何未對此給予同情、理解其斯時之痛苦等語，並證人甲女
    於偵訊中亦提及其在98年12月底曾委託被告黃騰淦代為查址
    、復於99年2月5日又委託被告黃騰淦代其向其母說明病情等
    語，有上開證人甲女之偵訊筆錄在卷可按，徵之社會上通常
    一般人之生活經驗，於遭受性侵害後，身心必當受創甚深，
    多不願再面對加害人，遑論與之直接交談、聯絡，抑或係委
    託其與家人聯絡，或主動告知其之生活情狀，併希望予以關
    心、同理對待之，則由此經過情節及其間源由，可見證人甲
    女與被告黃騰淦之關係、乃至於證人甲女對被告黃騰淦信賴
    ，至遲於99年2月5日前，尚未有何重大之減損或降低。是由
    證人甲女與被告黃騰淦間之關係觀之，其二人自於96、97年
    間結識，並建立友好之信賴關係時起，迄至99年2月5日止，
    該信任關係均未有何改變，甚且日增依賴，益徵證人甲女指
    稱被告黃騰淦曾於此期間內即「98年8、9月間某日晚上起，
    至98年12月底某日止」，曾對其為如公訴人所主張之性交或
    猥褻行為，或者係以施加強制力之方式以得逞等語，尚難採
    為被告黃騰淦不利之判斷。
  (三)綜據上述，本件證人甲女因罹患重大疾病，併受前揭身心症
    狀等之折磨，而承受非常之痛苦，且於提出告訴後，又受司
    法程序之困擾，及好管閒事者之不當干預（業經檢察官函請
    所屬機關即臺中縣警察局予以加強督導並檢討，見偵卷第12
    0、121頁），其處境堪憐，實令人不捨。惟公訴人認被告黃
    騰淦曾以前揭強制手段而對證人甲女遂行其性交、猥褻目的
    所舉之證據，本院認為就於訴訟上之證明，尚未達足使通常
    一般之人均不致有所懷疑，而得確信其為真實之程度，而尚
    有合理之懷疑存在，亦即尚不能得有被告黃騰淦確係加害人
    之心證，因此認為，被告黃騰淦上開被訴事實，尚屬不能證
    明。此外，本院復查無其他積極證據足認被告黃騰淦有前述
    被訴強制性交或猥褻之犯行，揆諸前揭法條及判例意旨，合
    應為有利於被告黃騰淦之認定，爰為其無罪之諭知
據上論斷，應依刑事訴訟法第301條第1項，判決如主文。
本案經檢察官劉文賓到庭執行職務。
中    華    民    國    99    年    12    月    16    日
                  刑事第十八庭  審判長法  官  郭書豪
                                      法  官  胡芷瑜
                                      法  官  林世民
以上正本證明與原本無異。
如不服本判決應於收受判決後10日內向本院提出上訴書狀，並應
敘述具體理由；其未敘述上訴理由者，應於上訴期間屆滿後20日
內向本院補提理由書（均須按他造當事人之人數附繕本）「切勿
逕送上級法院」。
被告黃騰淦不得上訴。
                                      書記官  紀俊源
中    華    民    國    99    年    12    月    16    日

司法院資訊處製作；財團法人民間司法改革基金會備份。
